【裁判字號】    97,保險,8
【裁判日期】    970922
【裁判案由】    給付保險金
【裁判全文】
臺灣屏東地方法院民事裁定               97年度保險字第8號
原      告  己○○○
原      告  丁○○
原      告  戊○○
原      告  庚○○
前列三人共同
法定代理人  乙○○
共      同
訴訟代理人  徐文彬律師住高雄市前金區○○○路235號14樓之6
被      告  國泰世紀產物保險股份有限公司
法定代理人  辛○○
訴訟代理人  甲○○
被      告  財團法人汽車交通事故特別補償基金
                        樓
法定代理人  丙○○
當事人間給付保險金事件本院裁定如下：
    主  文
本件移送臺灣臺北地方法院。
    理  由
一、按訴訟之全部或一部，法院認為無管轄權者，依原告聲請或
    依職權以裁定移送其管轄法院，民事訴訟法第28條第1 項定
    有明文。
二、本件原告依強制汽車責任保險法（下稱強制車險法）第40條
    第1 項第2 款，起訴請求被告給付補償金等情，固據提出交
    通事故初步分析研判表、現場圖及保險公司紅絕理賠函（均
    影本）等文件為證，惟被告財團法人汽車交通事故特別補償
    基金則具狀以本院無管轄，被告國泰世紀產物保險股份有限
    公司則以只是代補償基金收件等語，資為抗辯。
三、原告主張本院對於系爭事件具有管轄權云云，無非係以強制
    汽車責任保險條款第27條約定：「因本保險契約發生訴訟時
    ，約定以要保人．．或請求權人住所所在地之地方法院為管
    轄法院」等語。惟按查：汽車交通事故發生時，請求權人因
    下列情事之一，未能依本法規定向保險人請求保險給付者，
    得於本法規定之保險金額範圍內，向特別補償基金請求補償
    。為強制車險法第40條第1 項所明定。依上所述，顯見原告
    得向被告財團法人汽車交通事故特別補償基金請求給付補償
    金，乃法律所明定，與保險契約無涉。易言之，兩造間並不
    存在保險契約關係，此參諸上述條文揭示：「．．未能依本
    法規定向保險人請求保險給付者．．得．．向特補償基金請
    求．．」等語益明。從而，原告本於強制汽車責任保險契約
    合意管轄條款，主張原告為請求權人，而原告之住所設於本
    院轄區之屏東縣潮州鎮，故本院對於系爭訴訟具有管轄權云
    云，即屬無據。次查被告國泰世紀產物保險股份有限公司雖
    與原告之父黃盛南訂有強制汽車保險契約，惟原告請求之訴
    訟標的係強制汽車責任保險法第7 條之特別補償基金，依上
    揭說明，該特別補償基金係法律所明定，與保險契約無涉，
    故原告以其與被告國泰世紀產物保險股份有限公司間有合意
    管轄之約定而認其有管轄權，顯係誤會。再查，本件因非專
    屬管轄案件，自得適用民事訴訟法第25條擬制管轄，惟被告
    財團法人於言詞辯論期日前，既具狀以本院無管轄權，資為
    抗辯，則所謂擬制管轄，無由發生，併予敘明。
四、末查，被告財團法人汽車交通事故特別補償基金之主事務所
    設於臺北巿松山區，業據原告陳述綦詳。依民事訴訟法第2
    條第2 項規定，本件應由臺灣臺北地方法院管轄系爭訴訟之
    第一審。玆原告向無管轄權之本院起訴，顯係違誤。爰依職
    權將本件移送於該管轄法院。
五、依民事訴訟法第28條第1項，裁定如主文。
中    華    民    國    97    年    9     月    22    日
                  民事第二庭    法  官  羅森德
以上為正本係照原本作成。
如對本裁定抗告須於裁定送達後十日內向本院提出抗告狀，並繳
納抗告費新臺幣1,000元。
                                書記官  蔣開屏
中    華    民    國    97    年    9     月    22    日


司法院資訊處製作；財團法人民間司法改革基金會備份。
